最　高　行　政　法　院　判　決
　　　　　　　　　　　　　　　　　　 96年度判字第00348號
上　訴　人　有限責任臺南市機關員工消費合作社聯合社
代　表　人　甲○○　　　　　送達處所同上
被 上訴 人　財政部臺灣省南區國稅局
代　表　人　乙○○　　　　　送達處所同上
上列當事人間因營業稅事件，上訴人對於中華民國94年8月9日高
雄高等行政法院94年度訴字第173號判決，提起上訴，本院判決
如下：
　　主  文
上訴駁回。
上訴審訴訟費用由上訴人負擔。
　　理  由
壹、本件上訴人主張：查關於「政府委託代辦及為適應非常之緊
    急措施者」此爭議，業經內政部民國（下同）93年3月23日
    內授申社字第093001134-1令解釋「但政府委託代辦及為適
    應非常之緊急措施者，不在此限」，應為有利上訴人之規定
    辦理。至於關於「銷售予單位社才免稅，銷售予單位社員不
    符合免稅規定者」之爭議，亦為財政部93年12月24日台財稅
    第00000000000號解釋為「消費合作社聯合社銷售貨物或勞
    務與社員社之社員免徵營業稅及所得稅、依法經營不對外營
    業之消費合作社聯合社，直接銷售貨物或勞務與所屬社員社
    之社員，依加值型及非加值型營業稅法第8條第1項第10款及
    所得稅法第4條第1項第14款規定，免徵營業稅及所得稅。本
    部89年1月10日台財稅第881929554號函，自本令發布日起停
    止適用。」。而依稅捐稽徵法第1條之1規定及司法院釋字第
    287號解釋意旨，上揭2函釋於本件均得適用，惟原處分、復
    查決定、訴願決定及原判決，均未查明事實，顯有違誤，爰
    請求廢棄原判決。
貳、被上訴人未提出上訴答辯狀。
參、原審斟酌全辯論意旨及調查證據之結果，以：按訴訟事件經
    法院判決確定，法院、當事人及其繼受人即應受其拘束，不
    得就該訴訟事件再行爭執，即生實質確定力。而行政處分則
    具構成要件效力。易言之，在此情形無論行政處分之內容為
    下命、形成或確認，均有產生一種行政法上法律關係之可能
    ，不僅應受其他國家機關之尊重，抑且在其他行政機關甚至
    法院有所裁決時，倘若涉及先前由行政處分所確認或據以成
    立之事實（通常表現為先決問題），即應予以承認及接受，
    是故稱為確認效力，上述事實既為嗣後其他機關裁決之既定
    的構成要件，故又稱為構成要件效力。本件上訴人關於營業
    稅本稅部分之爭訟，前經原審以90年度訴字第1367號判決駁
    回上訴人之訴，嗣上訴人對之提起上訴，並經本院93年度裁
    字第1504號裁定駁回上訴人之上訴而告確定。而核該前揭原
    審判決及本院裁定，已就上訴人指摘營業稅本稅核課之爭議
    ，一一敘明，並予認定。是上訴人關於未依規定申報銷售額
    合計新臺幣（下同）320,263,425元，逃漏營業稅2,479,215
    元之核課處分已告確定，而具構成要件效力。則原審及當事
    人應受其拘束，不得就該訴訟事件再行爭執。本件上訴人起
    訴仍就其是否應徵營業稅及營業稅本稅數額，予以爭議，自
    無再予重核審酌之餘地。至於本件上訴人對於84年1月至4月
    間，銷售貨品之對象分2大類：（一）社員─購買證上有條
    碼。（二）非社員─購買證上無條碼；非社員又可分（１）
    他機關委託供銷之現行公教人員及其眷屬。（２）各機關、
    學校退休公教人員。（３）各機關、學校已死亡員工之遺族
    。（４）持有中華民國全聯社發給購買證者，知之甚詳，然
    上訴人於84年1月至4月銷售予非社員，卻未依規定申報銷售
    及繳納營業稅，則其縱無故意，亦有應注意並能注意，而疏
    未注意之過失甚明。被上訴人依有利上訴人之84年8月2日修
    正公布之營業稅法第51條第7款規定及財政部訂頒之「稅務
    違章案件裁罰金額或倍數參考表」據以裁罰，自非無據。易
    言之，本件被上訴人核定營業稅本稅數額既經判決確定，則
    被上訴人按確定之行政處分核計漏稅額2,479,215元後，處
    以法定倍數3倍之罰鍰計7,437,600元（計至百元止），已為
    妥適之裁量，於法尚無不合。綜上所述，上訴人主張之事件
    業經判決確定，則被上訴人依確定之營業稅本稅據以作為裁
    罰基礎，並無違誤。是被上訴人重核復查決定按漏稅額核處
    3倍罰鍰計7,437,600元（計至百元止），於法並無不合。訴
    願決定遞予維持，亦無違誤，乃判決駁回上訴人在原審之訴
    。
肆、本院查：
  一本件上訴人於84年1月至4月間銷售貨物與非社員，未依規定
    申報銷售額合計320,263,425元，逃漏營業稅2,479,215元，
    違反行為時營業稅法（下稱營業稅法）第15條第1項及第35
    條第1項之規定，經臺南市稅捐稽徵處依據檢舉通報資料查
    證屬實，審理違章成立，除追繳稅款，並依同法第51條第7
    款規定，按所漏稅額2,479,215元裁處5倍之罰鍰12,396,000
    元（計至百元止），另就其拒不提示有關課稅資料文件部分
    ，依稅捐稽徵法第46條第1款規定處罰鍰3,000元，合計罰鍰
    12,399,000元。上訴人不服，申請復查，經臺南市稅捐處復
    查決定將原處分依營業稅法第51條第7款規定按所漏稅額處5
    倍罰鍰部分，變更處3倍罰鍰為7,437,600元（計至百元止）
    。上訴人仍不服，3次向臺灣省政府提起訴願，經臺灣省政
    府3次訴願決定將原處分撤銷，著由臺南市稅捐稽徵處另為
    適法之處分。該處重行查核後，仍維持原核定及罰鍰原處分
    。上訴人猶表不服，向臺灣省政府提起第4次訴願。因88年1
    月13日修正財政收支劃分法第8條第1項第4款明定營業稅改
    為國稅。臺灣省政府遂將該案移轉管轄至財政部，並經財政
    部90年11月21日台財訴字第0901356341號訴願決定將違反營
    業稅法罰鍰部分撤銷，由臺南市稅捐稽徵處另為處分。至補
    徵營業稅及違反稅捐稽徵法罰鍰部分，訴願決定駁回。嗣該
    處就違反營業稅法罰鍰部分重核復查決定仍維持原核定，上
    訴人仍表不服，復提起訴願，經財政部91年11月7日台財訴
    字第0910022257號訴願決定及原處分（復查決定）撤銷，再
    囑由臺南市稅捐稽徵處另為處分。因營業稅業務自92年1月1
    日起由被上訴人承受，被上訴人重核復查決定仍維持原核定
    。上訴人猶未甘服，復向財政部提起訴願，亦遭決定駁回，
    乃提起本件行政訴訟。原審斟酌全辯論意旨及調查證據之結
    果，將原決定及原處分均予維持，駁回上訴人之訴，核無違
    誤。
  二按訴訟事件經法院判決確定，即生實質確定力，亦稱為既判
    力，法院、當事人及其繼受人即應受其拘束，不得就該訴訟
    事件再行爭執，於同一訴訟標的係確定之終局判決經裁判者
    ，應以裁定駁回後訴（行政訴訟法第107條第1項第9款），
    在前訴訟之確定判決所為法律關係之判斷，係後訴訟之先決
    問題，後訴訟之裁判，不得為與訴訟確定判決相反之判斷，
    當事人亦不得為與確定判決內容相反之主張，本件上訴人關
    於營業稅本稅部分之爭訟，前經原審法院以90年度訴字第13
    67號判決駁回原告之訴，嗣上訴人對之提起上訴，並經本院
    93年度裁字第1504號裁定駁回上訴人之上訴而告確定，此有
    前揭原審法院判決及本院裁定附卷足參。核該原審法院以90
    年度訴字第1367號判決、本院93年度裁字第1504號裁定，已
    就上訴人所指摘上訴人銷售貨物予非社員，未依規定申報銷
    售額及繳納之營業稅額營業稅本稅核課爭議，一一敘明，並
    予認定。是上訴人關於未依規定申報銷售額合計320,263,42
    5元，逃漏營業稅2,479,215元之核課處分已判決確定，則本
    院及當事人應受其拘束，不得就該訴訟事件再行爭執。本件
    原告起訴仍就其是否應徵營業稅及營業稅本稅數額，予以爭
    議，自無再予重核審酌之餘地。本件為先決問題之法律關係
    之判斷既經上述前案判決確定而具既判力，當事人已不得為
    與確定判決內容相反之主張，原判決以行政處分構成要件效
    力為本件論述之理由，容有不同，附此敘明。
  三至於上訴意旨所指之財政部93年12月24日台財稅第00000000
    000號令釋意旨，係指消費合作社聯合社銷售貨物或勞務與
    社員社之社員，始有免徵營業稅規定之適用，但本件上訴人
    違反行政法上義務行為係銷售貨物予非社員，況於該項解釋
    令發布前，上訴人系爭期間因違反營業稅法應補徵營業稅2,
    479,215元部分，業經上開本院裁定上訴駁回確定，係已核
    課確定之案件，自無稅捐稽徵法第1條之1規定之適用。上訴
    論旨，仍執前詞，指摘原判決違誤，求予廢棄，難認有理由
    ，應予駁回。
據上論結，本件上訴為無理由，爰依行政訴訟法第255條第1項、
第98條第3項前段，判決如主文。
中　　華　　民　　國　　96　　年　　3　　 月　　8　　 日
                  第三庭審判長法  官　劉　鑫　楨
                              法  官  陳　秀　美
                              法  官　梁　松　雄
                              法  官　劉　介　中
                              法  官　戴　見　草
以  上  正  本  證  明  與  原  本  無  異
中　　華　　民　　國　　96　　年　　3　　 月　　9　　 日
　　　　　　　　　　　　　　　書記官　吳　玫　瑩
